臺灣桃園地方法院民事簡易判決
110年度壢簡字第1295號
原      告  張鴻佑  

被      告  陳瑋    

上列當事人間請求確認本票債權不存在事件，本院於民國111年1
月25日言詞辯論終結，判決如下：
    主    文
一、確認被告執有如附表一所示之本票3紙，於超過「新臺幣（
    下同）35萬元及自民國110年6月2日起至110年7月19日止，
    按年息20％計算之利息，暨自民國110年7月20日起至民國111
    年1月25日止，按年息16％計算之利息」之範圍，對於原告之
    票據債權不存在。
二、原告其餘之訴駁回。
三、訴訟費用1萬9,000元由被告負擔7,379元，餘由原告負擔。
　　事實及理由
壹、程序方面
一、按確認法律關係成立或不成立之訴，非原告有即受確認判決
    之法律上利益者，不得提起之，民事訴訟法第247條第1項前
    段定有明文。該條所謂即受確認判決之法律上利益，係指因
    法律關係之存在與否不明確，致原告在私法上之地位有受侵
    害之危險，而此危險得以對於被告之確認判決除去之者，即
    有受確認判決之法律上之利益，得依民事訴訟法第247條之
    規定提起確認之訴（最高法院52年台上字第1922號判例意旨
    可資參照）。查，本件被告執有原告所簽發如附表一所示之
    編號1、編號2、編號3本票（下合稱系爭本票），並持向本
    院聲請本票裁定，經本院以109年度司票字第6134號民事裁
    定准許在案（見本院卷第4頁），然原告否認系爭本票債權
    之存在，顯然兩造就系爭本票債權存在與否已發生爭執，且
    此法律關係存否不明確之爭執，得以確定判決除去此一不安
    定性，揆諸前揭說明，原告即有受確認判決之法律上之利益
    ，其提起本件訴訟應予准許。
二、原告經合法通知，未於言詞辯論期日到場，核無民事訴訟法
    第386條各款所列情形，爰依被告聲請，由其一造辯論而為
    判決。　　
貳、實體方面　　
一、原告起訴主張：被告執伊於民國108年4月13日簽發之系爭本
    票，於同年7月1日向鈞院聲請本票裁定，經鈞院以110年度
    司票字第1875號民事裁定准予強制執行在案。伊簽發系爭本
    票，係因於109年4月13日向被告借款50萬元，預扣二個月利
    息15萬元，實際收訖35萬元，與被告約在桃園市楊梅區富岡
    某街當面交付現金取得借款。被告當時要求伊簽發系爭本票
    始願放款，因當時急需用錢，從而簽發發票日為108年4月13
    日，票面金額各為30萬元、30萬元、40萬元，到期日均為10
    8年6月13日之系爭本票交予被告，期間被告催告還款，伊曾
    給付二次金額各為7萬5,000元，共計15萬元之利息。伊雖向
    被告借款50萬元，然僅實際受領35萬元，據此計算，且被告
    要求伊還款之月息達百分之21，換算為年息高達百分之252
    ，遠遠超越法定年息上限，應無請求權。詎被告竟執系爭本
    票聲請本票裁定，有害原告之權益。為此，爰提起本件訴訟
    。並聲明：確認被告所持有之系爭本票，對原告之本票債權
    全部不存在。
二、被告則以：貸與原告之50萬元款項，是原告拜託被告向「金
    主」借款，而金主與原告照會後，將該筆款項交付被告，由
    兩造間成立消費借貸關係，原告因此簽立借款收據與系爭本
    票給被告。於108年4月13日交付借款時，僅扣除第一個月利
    息7萬5,000元，原告實際取得金額應為42萬5,000元，並非
    原告所主張之35萬元。又借款收據所示借款金額與系爭本票
    合計之票面金額100萬元，均係根據貸予原告之金額50萬元
    之二倍計算而簽立，並非原告確實收到借款100萬元。原告
    就此筆借款，僅支付二個月共15萬元利息後未再繳納任何利
    息，也是由被告代為償付金主等語，資為抗辯。並聲明：原
    告之訴駁回。
三、本院之判斷：
　㈠按消費借貸者，謂當事人一方移轉金錢或其他代替物之所有
    權於他方，而約定他方以種類、品質、數量相同之物返還之
    契約，民法第474條第1項定有明文。又金錢借貸契約係屬要
    物契約，故利息先扣之金錢借貸，其貸與之本金額應以利息
    預扣後實際交付借用人之金額為準，該預扣利息部分，既未
    實際交付借用人，自不成立金錢借貸（最高法院87年度台上
    字第1682號判決意旨參照）。主張法律關係存在之當事人，
    僅須就該法律關係發生所須具備之特別要件負舉證之責任，
    至於他造主張有利於己之事實，應由他造舉證證明。惟按當
    事人主張之事實，經他造於準備書狀內或言詞辯論時或在受
    命法官、受託法官前自認者，無庸舉證。當事人於自認有所
    附加或限制者， 應否視有自認，由法院審酌情形斷定之。
    自認之撤銷，除別有規定外，以自認人能證明與事實不符或
    經他造同意者，始得為之。民事訴訟法第279條定有明文，
    此為舉證責任之例外規定。本件兩造間就借貸金額尚有爭執
    ，故除原告已自認實際收到35萬元之外，被告須就實際交付
    借貸金額達42萬5,000元之事實負舉證之責任；惟被告經本
    院闡明後亦未能提出證據以實其說，並陳明無證據可供調查
    （見本院卷第19頁背面），自難認其有實際交付42萬5000元
    予原告乙情為真，堪認被告實際交付應以原告所自認之35萬
    元為可採。另兩造間雖起先約明借貸金額為50萬元，然因被
    告預扣利息，並未實際交付原告50萬元之借款，揆諸上開說
    明，該預扣利息部分，既未實際交付借用人，自不成立金錢
    借貸，是兩造間應係以35萬元成立借貸關係。
　㈡又原告雖主張兩造間成立之借貸日期為109年8月13日，惟為
    被告所否認，並以借貸日期應為108年4月13日等語為辯。經
    查，本院依職權調閱本院110年度司票字第1875號民事裁定
    提出之借款收據、系爭本票影本等件互核（見支付命令卷第
    4頁至第5頁），上開借款收據及系爭本票簽立日期均載明為
    108年4月13日，未見任何原告所主張之109年4月13日之日期
    記載，益見原告所主張之借貸日期應屬誤載，應認被告所辯
    兩造間借貸日期為108年4月13日之主張為真實。
  ㈢末按給付有確定期限者，債務人自期限屆滿時起，負遲延責
    任，民法第229條第1項約定利率；超過週年百分之二十者，
    債權人對於超過部分之利息，無請求權；約定利率，超過週
    年百分之十六者，超過部分之約定，無效，此觀110年1月20
    日修正、110年7月20日施行前、後之民法第205條規定甚明
    。另按修正之民法第205條之規定，於民法債編修正施行前
    約定，而於修正施行後發生之利息債務，亦適用之，民法債
    編施行法第10條之1亦有明文。查，本件借貸利率確有超過
    法定利率之情，為被告於本院審理期日所自認（見本院卷第
    19頁背面），是原告主張超過法定利率部分被告不得請求，
    合於上開法律規定，應予准許。再依本件借款收據所載「借
    款人應於108年4月13日償還全部借款」之內容，佐以原告於
    起訴狀自陳願意償還自109年4月13日（應係108年4月13日之
    誤）之利息等語（見本院卷第6頁），益徵108年4月13日應
    為本件借貸關係之清償日，核屬有確定清償期日之給付，是
    原告應自清償日之翌日（108年4月14日）起負遲延之責，然
    因原告主張遲延期間曾返還15萬元之利息，為被告所不爭執
    （見本院卷第19頁，相當於781日即2年又51日之利息，計算
    式詳附表二），是經抵充2年又51日之利息後，原告請求確
    認被告就系爭本票擔保之借款債權，於超過本金35萬元及自
    110年6月2日起至110年7月19日止，按年息20％計算之利息，
    暨自110年7月20日起至111年1月25日止，按年息16％計算之
    利息範圍內，對於原告之票據債權不存在，方屬正當，應予
    准許。逾此範圍之請求，洵屬無據，應予駁回。
四、訴訟費用負擔之依據：民事訴訟法第79條。並依職權確定訴
    訟費用額為1萬9,000元（即第一審裁判費）。　　　　
中　　華　　民　　國　　111 　年　　2 　　月　　15　　日
                  中壢簡易庭  法  官  劉哲嘉 
以上為正本係照原本作成。
如不服本判決，應於送達後二十日內，向本院提出上訴狀並表明
上訴理由，如於本判決宣示後送達前提起上訴者，應於判決送達
後二十日內補提上訴理由書（須附繕本）。
如委任律師提起上訴者，應一併繳納上訴審裁判費。
中　　華　　民　　國　　111 　年　　2 　　月　　15　　日
                              書記官  鄭履任
附表一：
編號 發票人 發票日 （民國） 到期日 （民國） 本票號碼 票面金額 （新臺幣／元） 1 張鴻佑 108年4月13日 108年6月13日 No386665 300,000 2 張鴻佑 108年4月13日 108年6月13日 No386666 300,000 3 張鴻佑 108年4月13日 108年6月13日 No386667 400,000 

附表二：
（350,000元×20％）÷365日＝192元/日（小數點以下四捨五入）
150,000元÷192元/日＝781日（小數點以下四捨五入）